臺灣高等法院臺中分院刑事判決　　　　　　九十一年度上易字第八三三號
　　上　訴　人　臺灣臺中地方法院檢察署檢察官
　　被　　　告　乙○○
右上訴人因被告侵占案件，不服臺灣臺中地方法院九十年度易字第三四八八號，中華
民國九十一年二月十九日第一審判決（起訴案號：臺灣臺中地方法院檢察署九十年度
偵字第一六○九六號）提起上訴，本院判決如左：
    主　  文
上訴駁回。
    理  　由
一、本件公訴意旨略以：被告乙○○係計程車司機，其於民國（下同）八十六年六月
    四日與告訴人甲○○○○客運服務股份有限公司訂立契約，約定由友愛公司提供
    無線電設備（原使用編號為七五五號，於八十八年一月改換為編號七六八號）供
    被告裝設於計程車內，並由友愛公司提供無線電叫車服務，被告則須每月支付新
    臺幣（下同）一千八百元，詎其竟意圖為自己不法之所有，自八十八年九月一日
    起即拒繳租金，並拒不返還友愛公司所提供之無線電設備，將其承租而持有他人
    之無線電設備據為己有，並避不見面，因認被告涉有刑法第三百三十五條第一項
    侵占罪嫌等語。
二、按犯罪事實應依證據認定之，無證據不得推定其犯罪事實；又不能證明被告犯罪
    者，應諭知無罪之判決，刑事訴訟法第一百五十四條、第三百零一條第一項，分
    別定有明文。次按事實之認定，應憑證據，如未能發現相當證據，或證據不足以
    證明，自不能以推測或擬制之方法，以為裁判基礎；又認定不利於被告之事實，
    須依積極證據，苟積極證據不足為不利於被告事實之認定時，即應為有利於被告
    之認定，更不必有何有利之證據，最高法院四十年臺上字第八六號、三十年上字
    第八一六號著有判例可稽。又按：「告訴人之指訴，係以使被告判罪處刑為目的
    ，故多作不利於被告之陳述，自不得以其指訴為被告犯罪之唯一證據」，最高法
    院著有八十四年臺上字第五三六八號判例，可資參照。復按：「認定犯罪事實所
    憑之證據，雖不以直接證據為限，間接證據亦包括在內，然而無論直接證據或間
    接證據，其為訴訟上之證明，須於通常一般人均不致有所懷疑，而得確信其為真
    實之程度者，始得據為有罪之認定，倘其證明尚未達到此一程度，而有合理之懷
    疑存在時，即難遽採為不利被告之認定」，最高法院八十八年度臺上字第九五四
    號判決可資參照。
三、公訴人認被告涉犯侵占罪嫌，無非以告訴人指述及友愛無線電臺入臺申請表影本
    、甲○○○○客運服務股份有限公司會員徵收清冊明細報表影本各乙紙，為其主
    要論據。訊據被告堅詞否認有何侵占之犯行，辯稱：伊當時係帶綽號「小林」之
    不詳姓名年籍男子去租，不知小林與告訴人是否有訂約，伊再向「小林」租用，
    後來告訴人找伊，伊就找小林要回機器，不料機器不合等語。
四、經查：
　(一)告訴人指稱被告於八十八年二月十三日向其租用編號七六八無線電設備等情，已
    據其提出友愛無線電臺入臺申請表影本、甲○○○○客運服務股份有限公司會員
    徵收清冊明細報表影本各乙紙為證，被告於本院亦不否認有帶小林前去甲○○○
    ○行租用編號七六八之無線電設備，再觀之告訴人所提之前開申請表，原雖記載
    「７５５」，但其後則塗改為「７６８」，該塗改部分並無被告之簽名，此有前
    開申請表影本在卷可查，可見被告所辯伊係帶小林前去租用編號七六八之無線電
    設備，究非全然不可採。
　(二)第按刑法上所謂侵占罪，係於持有他人之物之狀態中，表現其排除權利人對於物
    之行使而為自己或第三人不法所有意圖之取得行為，亦即行為人將主觀上易持有
    為所有之意圖，轉換為客觀的取得行為，方屬相當，若不具備此等要件，只因圖
    謀他項利益，一時加以挪用，他日終將歸還，除因具備圖利要件而應以他罪論處
    外，要難以侵占罪相繩」，最高法院著有八十八年度臺上字第四八八五號判決足
    參；雖告訴代理人一再指稱被告有侵占之犯行，然其所依據之事由，無非基於被
    告迄今仍未歸還該七六八號無線電機組之主機為其論據。但查被告堅稱：伊有跟
    「小林」講，「小林」要伊拿機器給告訴人，拿了一個主機過去給告訴人，但是
    告訴人說不合，之後小林又跑路了等語（見本院卷第四十六頁），告訴代理人丙
    ○○於本院亦陳明被告確有拿一個主機要還給我們，但因不是我們的，故未拿，
    另在原審開庭時，被告已透過司機拿七六八無線電設備附件控制組還給我們等語
    無訛（見本院卷第第四十四頁），核與被告所供相符，是由被告前後已將七六八
    號之無線電控制組交還給甲○○○○客運服務股份有限公司，並一度拿無線電主
    機欲歸還給該公司，可見被告主觀上尚無將該主機予以私侵之不法意圖，否則其
    既已歸還控制組，又何須獨留原之主機？並另以他部代還之？此外縱認告訴人所
    供其無線電係租給被告確屬實情，但被告所稱係與小林一同向友愛公司租用第七
    六八號之無線電機組，既非全然無據已見前述，則該無線電主機，因在小林之使
    用中，又因小林行方不明，致無法歸還究非不可能之事，是在無其他積極之事證
    可資證明被告已將該主機轉賣或有何其他客觀上顯見係易持有為所有之行為，自
    不能單依被告無法提出小林之年籍資料及聯絡住處，即推論該無線電機台己遭被
    告私侵，亦不能單憑告訴人主觀上之臆測即率認該無線電主機迄今尚未歸還，係
    出於被告不法侵占之結果。從而本件檢察官之舉證，無論直接證據或間接證據，
    其訴訟上之證明，既不足以證明被告有何侵占之不法意圖，實難遽爾為有罪之認
    定。
五、綜上所述，遍查全案卷證，告訴人所提出之會員徵收清冊明細報表、入台申請表
    影本，或足供被告曾自行或夥同「小林」向友愛公司租用七六八號無線電機組之
    佐參，但不能資為被告有無侵占之憑據，且無線電主機事後無法歸還之原因不一
    ，本案既乏相關之證據足以證明被告已將該無線電機組私下為轉賣或為任何處分
    之行為，致客觀上顯示其有何侵占之不法意圖，自難單憑告訴人指述而謂為被告
    有罪之唯一論據。此外，本院復查無任何其他積極證據足資證明被告有何公訴人
    所指之侵占犯行，本件告訴人與被告間就無線電主機之糾紛，自應依循民事途徑
    解決，從而被告前揭犯罪既屬不能證明，揆諸右揭說明，即應為無罪判決之諭知
    ，原審認被告無罪之理由與本院雖有不同，但結論則無不同，檢察官上訴意旨以
    被告無法據出小林之年籍或電話以供查證，認被告所辯不可採，指摘原判決失當
    ，核屬無據，應予駁回。
六、據上論斷，應依刑事訴訟法第三百六十八條，判決如主文。
本案經檢察官丁○○到庭執行職務。
中      華      民      國　    九十一   年    　 六      月    二十八  日
                                    臺灣高等法院臺中分院刑事第七庭
                                          審判長法  官　林　榮　龍
                                                法  官  江  錫  麟
                                                法　官　謝　說　容
右正本證明與原本無異。
不得上訴。
                                                書記官  金  珍  華
中      華      民      國　  　九十一   年       七      月      一　  日
                                                                       Ｉ
